最高法院刑事判決                              八十六年度台上字第三○六○號
    上   訴   人  台灣高等法院高雄分院檢察署檢察官
    上訴人即被告  甲○○
右上訴人等因被告偽造有價證券案件，不服台灣高等法院高雄分院中華民國八十六年
三月二十五日第二審判決（八十六年度上訴字第二五六號，起訴案號：台灣高雄地方
法院檢察署八十五年度偵字第二一○五五號），提起上訴，本院判決如左：
    主  文
上訴駁回。
    理  由
按刑事訴訟法第三百七十七條規定，上訴於第三審法院，非以判決違背法令為理由，
不得為之。是提起第三審上訴，應以原判決違背法令為理由，係屬法定要件。如果上
訴理由狀並未依據卷內訴訟資料，具體指摘原判決不適用何種法則或如何適用不當，
或所指摘原判決違法情事，顯與法律規定得為第三審上訴理由之違法情形，不相適合
時，均應認其上訴為違背法律上之程式，予以駁回。本件檢察官上訴意旨略稱：(一)第
一審判決疏未論究被告甲○○犯詐欺罪之事實，又漏未認定起訴事實所指被告偽造「
李廣」之印文罪是否成立，及其判決所指被告拾獲「李廣」印章加蓋於偽造之支票上
，侵占遺失物罪與偽迼有價證券罪間有無裁判上一罪關係，均有不當，原判決未予撤
銷以自為判決，逕駁回上訴，有違刑事訴訟法第三百六十九條第一項前段之規定；(二)
原審未調查被告主觀犯意，逕以被告於民國八十五年五月間持本案偽造支票詐取現款
行為，與原檢察官上訴所指被告另於八十四年九月至十一月間所為詐取現款，相隔半
年之久，難認二者係基於概括犯意而為，無連續犯關係，而駁回原檢察官之上訴，有
調查未盡、判決理由不備及認定證據力違反經驗法則等違法。上訴人即被告甲○○上
訴意旨則略稱：被告不慎蓋用「李廣」之印章在被告自己所請領之支票上，僅屬印鑑
不符，並非偽造他人支票，不能論以偽造有價證券罪；告訴人陳秀惠與被告長期往來
借貸，知悉被告之銀行帳號，儘可查詢被告之票據信用，被告並無詐欺可言，亦未於
第一審供述：「怕陳秀惠知是我名義，其知道我沒錢還」等語，縱有自白亦與事理有
違，原判決認定被告恐再借款遭拒而偽造有價證券，有違事理等語。
惟查原判決維持第一審判決論處被告甲○○刑法第二百零一條第一項意圖供行使之用
而偽造有價證券罪刑，駁回檢察官及被告分別在第二審之上訴，已併引第一審判決書
記載之事實、證據及理由，論綦詳。卷查：(一)依原判決所確認之事實，被告係持其
所拾得之「李廣」印章加蓋（起訴事實認係偽造「李廣」之印文）於系爭被告所請領
之支票發票人欄，偽造發票人為「李廣」之新台幣（下同）九萬元之支票，佯稱客票
，持向告訴人詐借四萬元等情，是被告盜用（或偽造）印文為偽造支票之一部分，應
為偽造有價證券行為所吸收，不另成立盜用（或偽造）印文罪；又被告行使偽造支票
以使告訴人交付現款，所交付者即係該支票本身之價值，是其詐欺取財應為行使偽造
有價證券所吸收，不另成罪。再者，第一、二審判決既未認定被告有意圖為自己不法
之所有，而侵占所拾得之該「李廣」印章之事實，自毋庸就侵占遺失罪論述之。按刑
事訴訟法第三百六十九條第一項前段規定，第二審法院認為上訴無理由，而第一審判
決確係不當者，應將第一審判決撤銷，自為判決，所謂不當，係指認定基本犯罪事實
錯誤或所引論罪科刑之法條失當而言。本件原判決與第一審判決在認定被告偽造有價
證券罪之基本犯罪事實及論處被告該罪刑所適用之法條方面，均無不同，原判決因予
維持第一審判決，自無違法可言；第一審判決縱就被告不另成立詐欺及盜用（或偽造
）印文罪部分疏未說明，而經原判決補充說明，亦不生撤銷改判問題。(二)原檢察官以
：第一審判決漏未就被告於八十四年九月間至同年十一月間，向洪文傑詐欺取財之與
本件有吸收犯及連續犯關係部分併予審酌為由，提起第二審上訴。而被告於原審始終
否認有詐欺洪文傑之故意，有筆錄記載可稽，原判決以被告本件犯罪時間與向洪文傑
借款時間，相隔約半年之久，難認被告係基於詐欺之概括犯意而為，認檢察官之上訴
為無理由，從形式上觀察，並無如檢察官上訴意旨所指違法情形存在。(三)被告於原審
亦持與本件上訴理由相同之詞為辯，已經原判決詳予指駁。被告對原判決所為論斷究
竟如何違法，既未依據卷內資料具體表明，仍執陳詞，徒憑己見，漫為事實上爭辯，
顯非以原判決違法為上訴理由。綜上所述，檢察官及被告上訴意旨所指，均與法律規
定得為第三審上訴理由之違法情形，不相適合；彼等上訴均違背法律上之程式，皆應
予駁回。
據上論結，應依刑事訴訟法第三百九十五條前段，判決如主文。
中      華      民      國    八十六    年      五      月    二十三    日
                              最高法院刑事第二庭
                                  審判長法官  施  文  仁
                                        法官  陳  炳  煌
                                        法官  張  淳  淙
                                        法官  洪  文  章
                                        法官  林  錦  芳
      右正本證明與原本無異
                                              書  記  官
中      華      民      國    八十六    年      六      月      二      日
